臺灣桃園地方法院民事判決　九十二年度訴字第一四○三號
　　原　　　告　丁○○
　　訴訟代理人　乙○○
　　被　　　告　甲○○
　　被　　　告　統一速達股份有限公司
　　法定代理人　丙○○
　　訴訟代理人　戊○○
右當事人間請求損害賠償事件，由本院桃園簡易庭移送前來，於民國九十三年二月十
六日言詞辯論終結，本院判決如左：
    主　　文
被告應連帶給付原告新臺幣壹拾陸萬柒仟伍佰捌拾陸元及自民國九十二年七月三日起
至清償日止，按年百分之五計算之利息。
原告其餘之訴駁回。
訴訟費用由被告連帶負擔四分之一，餘由原告負擔。
本判決第一項得假執行。
　　事　　實
甲、原告方面：
一、聲明：
（一）被告應連帶給付原告新台幣（下同）六十九萬八千五百元，及自起訴狀繕本送
      達翌日起至清償日止，按年利率百分之五計算之利息。
（二）訴訟費用由被告負擔。
二、陳述：
（一）被告甲○○係被告統一速達股份有限公司（下稱統一速達公司）僱佣之司機，
      於民國九十一年十月二十八日下午七時許，駕駛車號為三Ｋ－九六五之中型貨
      車，沿國道中山高速公路由北往南行駛，行經南下路段四十七點七公里外側車
      道處，竟疏未注意原告配偶廖大為所駕駛，搭載原告之八Ｇ－三六五三號自用
      小客車因前方車陣回堵而暫停之情況，自後方追撞原告所搭乘之車輛，致使原
      告呈暈眩、頸背疼痛、肢體發麻之現象，經桃園敏盛綜合醫院診斷證實原告之
      頸椎異常彎曲與頸部扭傷。原告自得依民法第一百八十四條第一項、第一百九
      十一條之二等規定請求被告甲○○賠償原告之損失，並得依民法第一百八十八
      條第一項規定請求被告統一速達公司負僱用人連帶賠償責任。
（二）原告請求之明細如下：
　　　１、頸圈費用：三千五百元。
          原告於九十一年十一月四日前往桃園敏盛綜合醫院進行複診後，遵從醫師
          指示購買頸圈以固定頸部並防止頸椎傷勢惡化，而支出三千五百元。
　　　２、薪資補償金：十九萬五千元。
　　　　　原告要求被告依原告所提出之在職及薪資證明上之未稅全額年薪資料給付
　　　　　原告自九十一年十月二十九日起三個月之薪資共十九萬五千元做為補償。
　　　３、精神慰撫金：五十萬元。
          原告要求精神撫慰之理由如下：
　　　　　(1)原告前任聯太國際股份有限公司（下稱聯太國際公司）資深經理一職，
            平日負責多項公關專案企劃，媒體教育訓練及新聞活動執行等業務，工
            作至為繁重，須長時間全心全力投入方能因應。然被告甲○○之不當行
            為對原告之傷害，致使原告易出現頭部暈眩、頸背酸痛、手指麻痺腫脹
            等健康問題，不利原告長時間操作電腦、站立執行活動及主持會議等事
            項，進而損及原告之工作表現、績效獎勵及升遷機會，原告即便具備公
            關業務之專業知識能力，亦不宜繼續從事目前之工作，進而使原告被迫
            提早面臨中年轉業的風險與中年失業的危機，如此原告便無法以相同的
            經濟能力維持既有生活水準，及支付定期之銀行貸款與保險費用等項目
            ，屆時原告將因違反相關金融契約規定而發生財務損失。
　　　　　(2)被告統一速達公司基層主管於事發當晚以趕送貨物不及為由逕行離去，
　　　　　　竟未安排任何交通工具載送或人員協助原告就醫，致使原告於身體傷痛
　　　　　　之際仍須自行設法前往醫院進行急診處理。被告統一速達公司於原告治
　　　　　　療期間，亦未曾主動提供支援或提出協商和解方式，顯見其漠視傷患之
　　　　　　心態。原告之配偶廖大為於事發翌日（九十一年十月二十九日）即主動
            向被告統一速達公司提出和解方案以利雙方後續協商，並依被告統一速
            達公司要求提供醫藥費用單據與在職薪資證明文件以茲佐證。然原告雖
            已多次催促被告統一速達公司回覆原告所提和解方案之可行性，惟被告
            統一速達公司屢次指派未經充分授權之各階層主管參與協商，以迴避和
            解賠償之責任歸屬，且不斷以種種藉口刻意拖延，除質疑原告所提在職
            薪資證明文件之正當性以外，亦拒絕以公司名義行文至原告所任職之企
            業，索取薪資扣繳憑單以供和解協商之用，顯見被告統一速達公司毫無
            和解之誠意，致使原告於身體疼痛疲憊之餘，尚須承受極大心理壓力，
            其痛苦已非筆墨所能形容。
          (3)原告與配偶結婚已逾周年，平日相互扶持，夫妻鶼鰈情深，本件因被告
            甲○○之不當行為而遭受傷害，致原告及配偶二人皆為身體疼痛折磨所
            苦，無法獲得充分休息，以欠佳之精神狀態與情緒反應來面對工作與生
            活中之種種瑣事，對身心健康影響甚鉅，並被迫暫停並重新評估生育之
            計劃，以免原告承受過度之身體負荷。而原告由於目前身體復原狀況未
            明，業已造成生育計劃之時機錯失與時間延誤，致使原告除須自行承擔
            高齡生產之風險以外，亦有愧於父母含飴弄孫之殷切期盼，而未恪盡為
            人子女之孝道。
　　　４、以上合計請求六十九萬八千五百元。
三、證據：提出頸圈收據一紙、診斷證明書三紙、聯太國際公司出具之原告在職及薪
    資證明一件、離職證明一紙、九十年度各類所得扣繳暨免扣繳憑單一紙、學位證
    書一件等為證（均為影本），並聲請傳訊證人林雅妮。
乙、被告方面：
一、聲明：
（一）原告之訴駁回。
（二）訴訟費用由原告負擔。
二、陳述：
（一）本件車禍發生當時，被告統一速達公司立即派員至事故現場，配合國道公路警
      察局員警協助處理，因原告之車輛保險桿及後行李箱、車燈等有凹陷破損之情
      形，故於次日立即負責維修原告車輛受損部分，合先敘明。
（二）關於原告請求之「薪資補償金」部分：
　　　按損害賠償之要件，係以需「實際受有損害」為前提，而原告於此部分僅提出
      其年薪所得，卻未能提出因本事故而有未到職之薪資損失確實證明，即難認定
      原告有此一損失。
（三）關於原告請求之「精神慰撫金」部分：
　　　１、依原告所提供之醫院診斷證明書中所載，原告之病名為「頸椎扭傷」，並
　　　　　未有原告於起訴狀所稱之「頭部暈眩、手指麻痺腫脹」等問題，且原告所
　　　　　提事故發生當日之醫療費用收據中有「放射檢查費」乙項，亦可證原告已
　　　　　經放射檢查除頸椎扭傷外並無其他傷害。依車輛撞擊情況、事發當時及其
          後原告之外觀、診斷證明書所載，本件車禍應無原告所稱之損害。
      ２、至於原告所稱其配偶之種種問題，其配偶廖大為已就本事故對被告提起九
          十二年度訴字第一四○四號民事賠償，先予敘明。而原告於起訴狀所謂「
          以免原告配偶承受過度之身體負荷」，因其配偶所受損害已另行起訴請求
          ，應非可於本案中再行請求。至於所謂「自行承擔高齡生產之風險」及「
          未恪盡為人子女之孝道」種種，究屬泛言，應不可以此為由向被告請求精
          神慰撫金。
三、證據：提出車輛受損外觀照片二紙、車輛維修單及統一發票各一件、廖大為所提
    刑事附帶民事訴訟起訴狀一件等為證（均為影本），及聲請本院函詢聯太國際公
    司有關原告因車禍受傷不能工作之時日。
丙、本院依職權向敏盛綜合醫院查詢原告因車禍受傷可能殘存之不良症狀等事項。
    　理　　由
一、程序方面：按訴狀送達後，原告不得將原訴變更或追加他訴，但擴張或減縮應受
    判決事項之聲明者，不在此限，民事訴訟法第二百五十五條第一項第三款定有明
    文。本件原告原先起訴聲明被告等應連帶賠償七十萬五千一百二十九元及其法定
    遲延利息，惟訴訟中因原告就醫療費用已領得強制責任險給付，因而減縮聲明請
    求如原告訴之聲明第一項所示之金額及其法定遲延利息，性質上屬於減縮應受判
    決事項之聲明，合於前開規定，程序上並無不合。
二、原告起訴主張：被告甲○○係被告統一速達公司僱佣之司機，於九十一年十月二
    十八日執行業務而駕駛三Ｋ－九六五之貨車，行經國道中山高速公路南下路段四
    十七點七公里外側車道，竟未注意原告乘坐之八Ｇ－三六五三號自用小客車因前
    方車陣回堵而暫停之情況，而自後方追撞原告所搭乘之車輛，造成原告之頸椎彎
    曲與頸部扭傷，爰依民法第一百八十四條第一項及第一百九十一條之二等規定，
    請求被告甲○○賠償，並依民法第一百八十八條第一項規定，請求被告統一速達
    公司負僱用人連帶賠償責任等語。被告則以：原告請求之薪資補償金未能提出其
    因本事故而有未到職致遭受薪資損失之積極證明，故應難認定原告受有此之損失
    ，且依原告提出之診斷證明書所載之病症，並無原告所稱之「頭部暈眩、手指麻
    痺腫脹」，原告不得以此為由請求被告賠償該症狀所受之損失，另原告請求精神
    慰撫金部分，就原告配偶之種種問題，因其配偶廖大為就本事故已另案起訴，自
    不得於本案中再為請求，至於原告所稱「自行承擔高齡生產之風險」及「未恪盡
    為人子女之孝道」種種，究屬泛言，應不可依此請求精神慰撫金等語，資為抗辯
    。
三、原告主張被告統一速達公司之受僱人即被告甲○○於右揭時、地駕駛貨車，應注
    意且能注意，卻疏未注意撞擊原告所搭乘之自用小客車，致原告頸椎扭傷之事實
    ，為兩造所不爭，並有原告提出之診斷證明書可證，被告甲○○所涉業務過失傷
    害犯行，亦經本院桃園簡易庭以九十二年度桃交簡字第八一號刑事簡易判決判處
    拘役伍拾玖日，如易科罰金，以三百元折算一日確定，有該簡易判決書在卷可憑
    ，自堪信原告此部分之主張為真實。
四、按「因故意或過失，不法侵害他人之權利者，負損害賠償責任。」「受僱人因執
    行職務，不法侵害他人之權利者，由僱用人與行為人連帶負損害賠償責任。」「
    汽車、機車或其他非依軌道行駛之動力車輛在使用中加損害於他人者，駕駛人應
    賠償因此所生之損害。」，此民法第一百八十四條第一項前段及第一百八十八條
    第一項前段、第一百九十一條之二前段分別定有明文。經查，被告甲○○為被告
    統一速達公司之司機，且於執行駕駛職務時追撞原告，被告甲○○於本件車禍發
    生當時並無不能注意之情狀，竟違反駕駛汽車應注意車前狀況及保持安全距離以
    隨時採取閃煞措施之義務，致追撞原告所乘坐之車輛，並造成原告頸椎扭傷之傷
    害，足認被告甲○○就本件車禍之發生應有過失，且被告甲○○之過失行為與原
    告身體受傷之結果間，顯有相當因果關係，自係不法侵害原告之身體權，而應負
    侵權行為責任，而被告甲○○過失傷害原告之行為係為執行其受被告統一速達公
    司指派之職務所生，依前揭法文，被告甲○○、統一速達公司應連帶負本件損害
    賠償責任，要屬有據。
五、次按不法侵害他人之身體或健康者，對於被害人因此喪失或減少勞動能力或增加
    生活上之需要時，應負損害賠償責任；又不法侵害他人之身體、健康、名譽、自
    由、信用、隱私、貞操，或不法侵害其他人格法益而情節重大者，被害人雖非財
    產上之損害，亦得請求賠償相當之金額，民法第一百九十三條第一項、第一百九
    十五條第一項分別定有明文。茲將原告請求被告賠償之項目及金額准駁，分述如
    後：
（一）頸圈費用部分：
　　　原告因本件車禍傷害致頸部扭傷，遵從醫師指示購買頸圈以固定頸部並防止頸
      椎傷勢惡化，而支出三千五百元乙節，有原告提出被告不爭執之頸圈費用收據
      可憑，此項支出屬醫療之必要費用，自應准許。
（二）薪資補償金部分：
　　　原告並未因本件傷害向任職之聯太國際公司申請事、病假而為休養，此有本院
      調閱之原告請假卡一件為證，並均為被告所不爭執，惟依請假卡記載原告於本
      件事故前已預請九十一年十月二十一日至十一月一日特休十日，遭遇本事故後
      ，陸續於十一月十一日請特休半日、十二月十七日特休一日、十二月二十七日
      特休一日、九十二年一月二十七日特休半日，查原告雖以請特休假之方式，而
      未造成該期間薪資之損失，惟系爭特休假本屬原告在聯太國際公司所得享有之
      勞動權利，並非為減輕被告之本件損害賠償責任而生，設若原告未因本件車禍
      受傷而需休養，原告本得自由安排運用特休假期間，或用於渡假，或用於工作
      領取不休假獎金，不致將之挪為休養之用，是倘若原告以請特休假之方式作為
      其休養期間，難認未因此受有該期間之薪資損失。本院參酌敏盛綜合醫院查覆
      本院之簽註意見載稱「原告於九十一年十月二十八日急診就醫，主訴頭昏，後
      頸緊繃，經放射線檢查無頸椎脊骨問題，故改門診治療。門診自九十一年十月
      二十九日至九十一年十二月二十六日共計拾次。醫院建議病人多休息，戴頸圈
      固定壹個月，症狀可能持續自發病二個月，不宜長時間操作電腦」，認原告於
      本件事故後之九十一年十月二十九日起至十一月一日特休四日、十一月十一日
      特休半日、十二月十七日特休一日、十二月二十七日特休一日，與原告回院複
      診時間，及醫囑必須配帶頸圈及休養期間大致相符，應為原告休養之用。查原
      告於本件事故發生時每月薪資為六萬五千元乙節，有原告提出聯太國際公司出
      具之員工在職及薪資證明書可按，且為被告所不爭執，則原告每日之薪資應為
      二千一百六十七元（小數點以下四捨五入），依此計算，原告以特休方式移作
      休養之六天半不工作之損失為一萬四千零八十六元。又原告於事故發生後任職
      之聯太國際公司為體恤原告，准許原告自由調整在辦公室上班時間，特許原告
      在家工作，亦據聯太國際公司前業務總監林雅妮到庭證述，及本院調取該公司
      事業二處內部簽呈可憑，是除上述特休假之外，並無原告所述不能工作之情，
      原告逾一萬四千零八十六元外之請求，並無理由，自不應准許。
（三）精神慰撫金部分：
      經查，原告因本件車禍所受之頸椎扭傷之傷害，先後至敏盛綜合醫院治療十次
      ，醫囑須配戴頸圈固定，並不適宜長時間操作電腦，此有敏盛綜合醫院檢送之
      簽註意見表可稽；又原告因身體不適而無法長時間舟車往返於公司、住家之間
      ，而須調整辦公室上班時間，並無法參加每次會議等情，亦經證人林雅妮證述
      綦詳，及有聯太國際公司事業二處內部簽呈附卷可參，足見前開傷害已造成原
      告生活起居及工作之不良影響，其身體及精神上自感痛苦，是原告請求被告等
      連帶賠償精神上之慰撫金，自屬有據。再查，原告畢業於英國斯特靈大學公共
      關係學碩士，已婚，於車禍發生當時擔任聯太國際公司資深經理一職，月薪六
      萬五千元，直至九十二年五月二十日離職，目前待業中；被告甲○○則為統一
      速達公司之司機，每月薪資將近四萬元，已婚，育有一名滿週歲幼兒；被告統
      一速達公司資本總額十億元，於九十一年度之收入淨額為三億六千七百零八萬
      六千一百元，此據兩造各自陳述在卷，並有原告提出之在職及薪資證明書、各
      類所得扣繳暨免扣繳憑單、學位證書、離職證明書，及被告統一速達公司提出
      之公司變更登記表、損益表在卷可憑，且均為兩造所不爭執，是本院審酌造成
      本件車禍之原因、兩造之身分、地位、經濟能力、原告所受之傷害、其身體及
      精神上痛苦及被告迄未與原告達成和解等一切情狀，認原告請求被告連帶賠償
      之慰撫金以十五萬元為適當，其超過此部分之請求，尚屬過高並無可採。
六、綜上所述，原告因被告甲○○之過失傷害行為得請求被告連帶賠償損害之金額，
    為頸圈費用三千五百元、薪資損失一萬四千零八十六元、精神慰撫金十五萬元，
    共十六萬七千五百八十六元。從而，原告依據侵權行為之法律關係，請求被告連
    帶給付十六萬七千五百八十六元，及自附帶民事起訴狀繕本送達之翌日即九十二
    年七月三日起至清償日止，按年息百分之五計付法定遲延利息，洵屬正當，應予
    准許；其逾此部分之請求，為無理由，應予駁回。
七、本件原告勝訴部分金額未逾五十萬元，合依民事訴訟法第三百八十九條第一項第
    五款規定宣告假執行。
八、本件事證已臻明確，兩造其餘攻擊防禦方法及舉證，核與判決結果無影響，爰不
    一一論述，附此敘明。
九、結論：原告之訴一部有理由，一部無理由，依民事訴訟法第八十五條第二項、第
    三百八十九條第一項第五款，判決如主文。
中　　　華　　　民　　　國　　九十三　　年　　三　　　月　　　一　　　日
                                臺灣桃園地方法院民事第一庭
~B法　　　官　劉雪惠
右為正本係照原本作成
如對本判決上訴，須於判決送達後廿日內向本院提出上訴狀
中　　　華　　　民　　　國　　九十三　　年　　  三　　　月　　　一　　　日
~B法院書記官　李劍龍
